臺灣彰化地方法院刑事判決
110年度簡上字第47號
上  訴  人  
即  被  告  柯莊秀鑾女  (民國00年0月0日生)


上列上訴人即被告（下稱被告）柯莊秀鑾因妨害名譽案件，不服
本院民國110年3月19日110年度簡字第443號第一審簡易判決（聲
請簡易判決處刑案號：109年度偵字第13211號），提起上訴，本
院管轄之第二審合議庭判決如下︰
    主  文
上訴駁回。
    犯罪事實及理由
壹、程序部分：
    按被告經合法傳喚，無正當之理由不到庭者，得不待其陳述
    ，逕行判決，刑事訴訟法第371條定有明文。上開規定依同
    法第455條之1第3項規定，於簡易程序之第二審準用之。查
    被告經本院合法傳喚，於民國110年12月1日審理期日無正當
    理由不到庭，爰依上開規定，不待其陳述，逕行判決。
貳、實體部分：
一、本案經本院審理結果，認第一審刑事簡易判決之認事用法及
    量刑均無不當，應予維持，均引用第一審刑事簡易判決書記
    載之犯罪事實、證據及理由（如附件）。
二、上訴意旨略以：被告已深深悔過。告訴人張宸家中養有3隻
    小狗，隨便放養便溺，屢勸不聽，致雙方相處不睦。被告因
    情感性精神分裂症而領有中度身心障礙證明及重大傷病卡，
    案發當時確實因精神疾患發作，才會一時情緒無法控制而為
    本案犯行。又告訴人之母黃秋鴦前曾述及告訴人並未結婚即
    與他人受孕生子一情，被告於當下未經思索即脫口而出上開
    言論，依一般社會通念，自難遽謂被告揭露上開事實，甚而
    陳述「不要臉」字眼，即足以使告訴人受到社會一般人負面
    的評價判斷，而損害告訴人名譽。況且，被告所為「未嫁ㄤ
    ，就跟人家生小孩」之言論，並非針對告訴人所言，又被告
    相信告訴人之母所言，應認有相當理由確信為真實，亦無毀
    損告訴人名譽之惡意。倘認被告仍成立犯罪，請審酌被告因
    罹精神疾病致涉犯本案犯行，於偵查中即已坦承所言詞語，
    又前無犯罪之前科紀錄，身體狀況不佳，經濟能力亦有限，
    請准依刑法第74條第1項第1款規定，給予被告緩刑宣告等語
    。
三、經查：
　㈠經本院勘驗卷附「0000000民眾張宸提供錄影」、「0000000
    公然侮辱案-嫌疑人柯莊秀鑾（含監視錄影）」錄影光碟，
    勘驗結果發現被告確實有對告訴人辱罵：「不要臉」「未嫁
    ㄤ，就跟人家生小孩」等語。依上開勘驗結果，被告前揭言
    語顯係針對告訴人而為，自無疑義。被告空言否認，並不可
    採。
　㈡被告所言之「未嫁ㄤ，就跟人家生小孩，不要臉」等語，依一
    般社會通念，均屬負面不雅之評價字眼，有輕蔑、使人窘迫
    、難堪之意，已足以貶損告訴人之尊嚴，並使告訴人感到難
    堪與屈辱，故難謂無侮辱告訴人之意。又所謂侮辱，係指對
    他人為蔑視或不尊重之行為，對他人做否定之評價，而使他
    人社會、倫理道德之價值受到侵害、貶損，且不限以言詞或
    行動等方式為之，亦與侮辱行為所表達內容是否真實無關，
    故不論被告所為言詞是否為真，仍無礙於本院對於被告主觀
    上已具有公然侮辱犯意之認定。
　㈢被告雖主張患有精神疾病，並提出身心障礙證明、重大傷病
    卡及衛生福利部草屯療養院110年7月20日之診斷證明書影本
    為佐（見本院二審卷第19頁、第173頁）。然前開診斷證明
    書出具日期為110年7月20日，距案發時間已有一段日期，且
    依其上記載之「自106年10月17日起前來本院看診，情緒低
    落…近2-3年近期記憶明顯退化，執行功能變差」等語，亦僅
    提及記憶功能，難認被告於行為時，有因其精神疾病，致不
    能辨識其行為違法或欠缺依其辨識而行為之能力，抑或有顯
    著減低之情形。又被告係於89年間經鑑定為慢性精神病患者
    而為中度障礙人士，於91年、95年、96年、97年均重新鑑定
    ，最後一次於98年10月19日鑑定後即因無須重新鑑定，而未
    再重新鑑定，此有彰化縣政府110年5月28日府社身福字第11
    00183744號函暨檢附之被告彰化縣身心障礙者鑑定表在卷可
    參（見本院二審卷第67頁至第125頁），故其雖經鑑定為中
    度障礙，然所執之身心障礙證明及重大傷病卡無法作為認定
    案發時間精神狀態之依據。而被告於接近案發日期之109年7
    月18日、109年10月17日，曾在彰化基督教醫療財團法人員
    林基督教醫院就診，病歷記載均略以：「會談時理解力佳，
    內容可切題。知覺正常。情緒及情感表現合宜，態度合作。
    」等語，此有彰化基督教醫療財團法人員林基督教醫院110
    年7月14日ㄧ一0員基院字第1100700023號函暨檢附之被告病
    歷資料影本附卷足考（見本院二審卷第167頁，病歷資料影
    本外放），堪認被告於行為時，並無因其精神疾病，致不能
    辨識其行為違法或欠缺依其辨識而行為之能力，抑或有顯著
    減低之情形。故被告此部分辯解，並無可採。
　㈣被告雖未曾因故意犯罪受有期徒刑以上刑之宣告，然本院斟
    酌被告並未與告訴人調解或和解，迄至本院言詞辯論終結前
    ，均未見被告有何積極向告訴人表示歉意之言行，尚難認對
    被告所宣告之刑有暫不執行為適當之情形，故被告執前揭理
    由上訴請求宣告緩刑，亦無理由。
四、綜上所述，被告以前開情詞提起上訴，並無理由，應予駁回
    。
據上論斷，應依刑事訴訟法第455條之1第1項、第3項、第368條
、第371條、第373條，判決如主文。
本案經檢察官張嘉宏聲請簡易判決處刑，檢察官黃建銘到庭執行
職務。
中　　華　　民　　國　　110 　年　　12　　月　　15　　日
                  刑事第七庭  審判長法  官  王義閔
                                    法  官  李  昕
                                    法  官  巫美蕙
以上正本證明與原本無異。
不得上訴。
中　　華　　民　　國　　110 　年　　12　　月　　15　　日
                                    書記官  林婷儀